臺灣雲林地方法院民事判決　　　　　　　100年度家訴字第7號
原　　　告　王竹頭
被　　　告　張君貌
　　　　　　林進春
上列當事人間請求宣告改用分別財產制事件，本院於中華民國10
0 年03月22日言詞辯論終結，判決如下：
    主      文
宣告被告張君貌與被告林進春間之夫妻財產制改用分別財產制。
訴訟費用新臺幣參仟元由被告負擔。
    事實及理由
一、原告主張：被告張君貌與被告林進春為夫妻關係，迄未訂立
    夫妻財產制契約，惟被告張君貌積欠原告新臺幣（下同）16
    3,013 元，及自民國99年01月29日起至清償日止，按週年利
    率百分之5 計算之利息，迄今尚未清償，於損害賠償事件審
    理期間，由鈞院依職權調閱被告張君貌稅務電子閘門所得，
    得知其名下已無所得收入及財產，復經原告向鈞院聲請強制
    執行，惟執行仍未受償，而由鈞院核發99年度司執字第3199
    9 號債權憑證在案，茲因被告張君貌名下業已無可供扣押執
    行之財產，然被告林進春名下仍有不動產，為保障債權人之
    權益，爰依民法第1011條規定，請求宣告被告改用分別財產
    制等語。並聲明：如主文所示。
二、被告張君貌：之前有跟原告提過要分期清償，但原告不同意
    ，而且現在我沒有工作。
三、被告林進春：我現在沒有財產，而我爸爸留下的，算是婚前
    財產。
四、本院得心證之理由：
  (一)原告主張之上開事實，業據其提出本院99年度訴字第33號民
    事判決暨確定證明書影本、戶籍謄本影本及本院99年度司執
    字第31999 號債權憑證等件為證，被告張君貌、林進春雖以
    前詞置辯，然就原告所主張之事實並不爭執，自堪認原告之
    主張為真實。
  (二)按夫妻未以契約訂立夫妻財產制者，除本法另有規定外，以
    法定財產制為其夫妻財產制，民法第1005條定有明文。又債
    權人對於夫妻一方之財產已為扣押，而未得受清償時，法院
    因債權人之聲請，得宣告改用分別財產制，民法第1011條亦
    定有明文。而所謂未得受清償，包括全無可扣押之物或所扣
    押之物數量不足，及所扣押之財產不足清償該為扣押之債權
    人債權等情形，最高法院89年度台上字第854 號判決意旨可
    供參照。此法條立法意旨，為貫徹物權法定主義及保護交易
    安全，同時避免夫妻藉登記夫妻財產制之方式，逃避債權人
    之強制執行，合先敘明。
  (三)經查，被告二人婚後未以契約訂立夫妻財產制，本應以法定
    財產制為其等之夫妻財產制，現因原告即債權人對於被告張
    君貌取得執行名義後，經聲請法院強制執行並無財產可供執
    行，而無法清償原告之債權，是揆諸前揭說明，被告間之婚
    姻關係既仍存續中，且適用法定財產制之規定，依前開說明
    ，原告自有權聲請宣告被告間之夫妻財產制改為分別財產制
    。從而，原告依民法第1011條之規定，請求宣告被告間之夫
    妻財產制改採分別財產制，自屬有據，應予准許，爰判決如
    主文第1 項所示。
五、據上論結，本件原告之訴為有理由，依民事訴訟法第78條、
    第85條第1 項前段，判決如主文。
中    華    民    國  100     年    3     月    29    日
                      家事法庭  法  官  潘雅惠
以上正本係照原本作成。
如對本判決上訴，須於判決送達後20日內向本院提出上訴狀（須
附繕本），並需繳納上訴費用新臺幣4,500 元。
中    華    民    國   100    年     3    月    29    日
                                書記官  陳美華